【裁判字號】    89,易,5517
【裁判日期】    901211
【裁判案由】    偽造文書
【裁判全文】
臺灣高雄地方法院刑事判決                        八十九年度易字第五五一七號
    公  訴  人  臺灣高雄地方法院檢察署檢察官
    被      告  乙○○
右列被告因偽造文書案件，經檢察官提起公訴（八十九年度偵字第二二０四０號），
本院判決如左：
    主  文
乙○○共同偽造公印文，處有期徒刑參月，如易科罰金以參佰元折算壹日。
偽造之「馬志明」國民身分證壹枚沒收。
    事  實
一、乙○○因害怕無駕駛執照騎機車遭警察臨檢，乃於民國（下同）八十七年間某日
    ，根據自由時報分類廣告所載聯絡方式，與某不詳姓名成年男子以電話取得聯繫
    後，與該名不詳姓名成年男子共同基於偽造公印文、偽造身分證明文件之國民身
    分證之犯意聯絡，由乙○○將其本人之相片一張及新台幣一萬元交予該名男子，
    由該名不詳姓名成年男子在不詳時間、地點，依其所取得「馬志明」之年籍及國
    民身分證統一編號等資料，將乙○○之相片張貼於「仿正式國民身分證形狀、大
    小及內容之紙張」上，並偽造「內政部印」之公印文及「高雄市政府」公印文（
    鋼印）於上開偽造之國民身分證上，而完成偽造「馬志明」之國民身分證一枚後
    ，將該枚偽造之「馬志明」國民身分證交予乙○○，足以生損害於「馬志明」、
    內政部、高雄市政府及戶政主管機關對國民身分證資料管理之正確性。嗣於八十
    九年九月二十八日十九時三十分許，乙○○在高雄市○○區○○街六九三巷八號
    前經警臨檢，乙○○即出示上開偽造之國民身分證而予以行使，旋為警識破而當
    場查獲，並扣得上開偽造之「馬志明」國民身分證一枚。
二、案經高雄市政府警察局三民第二分局移送台灣高雄地方法院檢察署檢察官偵查起
    訴。
    理  由
一、訊據被告乙○○對於右揭犯罪事實坦承不諱，並有貼有被告相片之「馬志明」國
    民身分證一枚扣案可稽，而該扣案之「馬志明」國民身分證，經送內政部警政署
    刑事警察局鑑定結果，認該身分證無浮水印，與身分證標準樣張不符，該身分證
    判係偽造（包含身分證上之內政部公印文及高雄市政府鋼印之公印文部分）等情
    ，有該局九十年六月十四日刑鑑字第０八一三八號鑑定通知書在卷可佐。被告之
    自白經查既與事實相符，自得採為論科之依據，本案事證明確，被告犯行堪以認
    定。
二、按關於品行、能力、服務或其他相類之證書、介紹書，係指除例示性規定以外，
    所有公私機關所發給有關品行、能力、服務或其他相類之證書、介紹書而言，屬
    概括性規定，國民身分證係屬刑法第二百十二條關於身分之證明文件，「內政部
    印」公印文及「高雄市政府」公印文（鋼印）則屬刑法第二百十八條第一項所規
    範表示內政部及高雄市政府公署之公印文。核被告所為，係犯刑法第二百十二條
    、第二百十六條之行使偽造特種文書罪及第二百十八條第一項之偽造公印文罪（
    尚無證據證明有偽造公印之犯行）。被告就上開偽造特種文書及偽造公印文之犯
    行與該不詳姓名之成年男子間，有犯意聯絡及行為分擔，均為共同正犯。被告偽
    造特種文書後復加以行使，偽造之低度行為應為行使之高度行為所吸收，不另論
    罪；其同時偽造「內政部印」公印文及「高雄市政府」公印文（鋼印）各一枚，
    係以一行為接續為之，且其所侵害之法益均為國家法益，應為單純一罪。又按「
    偽造國民身分證並偽造內政部公印加蓋其上者，依司法院院解字第三○二○號解
    釋及司法院大法官會議釋字第八十二號解釋，應成立刑法第二百十二條及第二百
    十八條第一項之罪，並依同法第五十五條從一重處斷」，此有最高法院八十一年
    度台上字第一二二六號判決意旨可資參照，是被告所犯行使偽造特種文書罪與偽
    造公印文罪間有方法結果之牽連關係，應論以較重之偽造公印文罪。被告上開偽
    造公印文之犯行，雖未經檢察官起訴，惟該部分與已起訴之行使偽造特種文書罪
    部分具有牽連犯之裁判上一罪關係，本院自得一併審理，併此敘明。審酌被告行
    使偽造之「馬志明」國民身分證之目的係為逃避警察臨檢，並未持以犯罪，且於
    犯罪後坦承犯行、深表悔意、態度良好等一切情狀，爰酌情量處如主文所示之刑
    。又按九十年一月四日修正，同年月十日經總統公布施行，同年月十二日生效之
    刑法第四十一條第一項規定：「犯最重本刑為五年以下有期徒刑以下之刑之罪，
    而受六個月以下有期徒刑或拘役之宣告，因身體、教育、職業、家庭之關係或其
    他正當事由，執行顯有困難者，得以一元以上三元以下折算一日，易科罰金。但
    確因不執行所宣告之刑，難收矯正之效，或難以維持法秩序者，不在此限。」，
    另易科罰金之事項應依新法即裁判時之法律而無刑法第二條第一項但書之適用，
    亦經最高法院二十四年七月刑事庭總會決議在案，是就被告所宣告之刑應依修正
    後之新法併予諭知易科罰金之折算標準，附此敘明。扣案偽造之「馬志明」國民
    身分證一枚，為被告所有因犯罪所得之物，應依刑法第三十八條第一項第三款之
    規定宣告沒收，至偽造之「馬志明」國民身分證上「內政部印」公印文及「高雄
    市政府」公印文（鋼印）各一枚，係屬偽造國民身分證之一部分，因偽造之「馬
    志明」國民身分證一枚業已宣告沒收，則其上偽造之公印文自無庸再重覆宣告沒
    收，併予敘明。
三、檢察官移送併案審理部分（九十年度偵字第六二四０號、第六四二九號、第一一
    三八四號）意旨略以：被告於八十九、九十年間持偽造之身分證及信用卡刷卡購
    物及預借現金，涉犯偽造文書及詐欺得利之犯行，並與本案上開起訴之部分有牽
    連犯及連續犯之裁判上一罪關係，而移送併案審理。惟檢察官移送併案審理部分
    被告犯罪時間為八十九、九十年間，距離本案被告犯罪時間八十七年間，相隔已
    逾二、三年，時間並非緊接，且前後案件犯罪型態及手法亦不相同，參以被告亦
    自承「我於八十七年間買入「馬志明」之身分證是用來逃避警方之臨檢，因當時
    我無照駕駛，並沒有想到以後要用來詐騙，我在八十九年及九十年有另外購買偽
    造信用卡，但與八十七年間買「馬志明」之身分證無關」等語（見本院九十年十
    一月二十七日審判筆錄），足認移送併案審理部分與本案起訴部分尚無牽連犯及
    連續犯之裁判上一罪關係，本院無從加以審究，宜退由檢察官另行偵查處理。
四、被告甲○○俟到案後另行審結。
據上論斷，應依刑事訴訟法第二百九十九條第一項前段，刑法第二十八條、第二百十
六條、第二百十二條、第二百十八條第一項、第五十五條、第三十八條第一項第三款
、修正後刑法第四十一條第一項，罰金罰鍰提高標準條例第一條前段、第二項，判決
如主文。
中      華      民      國    九  十    年    十  二    月    十  一    日
                                      臺灣高雄地方法院刑事第三庭
                                          法  官  孫  啟  強
右正本證明與原本無異。
如不服本判決，應於判決送達後十日內，向本院提出上訴狀。
                                          書記官  盧  雅  婷
中      華      民      國    九  十    年    十  二    月    十  一    日
附錄本判決論罪科刑之法條：
刑法第二百十二條：
偽造、變造護照、旅券、免許證、特許證及關於品行、能力、服務或其他相類之證書
、介紹書，足以生損害於公眾或他人者，處一年以下有期徒刑、拘役或三百元以下罰
金。
刑法第二百十六條：
行使第二百十條至第二百十五條之文書者，依偽造、變造文書或登載不實事項或使登
載不實事項之規定處斷。
刑法第二百十八條第一項：
偽造公印或公印文者，處五年以下有期徒刑。


司法院資訊處製作；財團法人民間司法改革基金會備份。
